【裁判字號】    90,易,418
【裁判日期】    900730
【裁判案由】    違反台灣地區與大陸地區人民關係條例
【裁判全文】
臺灣屏東地方法院刑事判決                            九十年度易字第四一八號
    公  訴  人  臺灣屏東地方法院檢察署檢察官
    被      告  甲○○
右列被告因違反臺灣地區與大陸地區人民關係條例案件，經檢察官提起公訴（九十年
度偵字第一七四一號），本院判決如左：
     主  文
甲○○違反不得僱用大陸地區人民在臺灣地區從事未經許可之工作之規定，科罰金新
臺幣參萬元，如易服勞役，以銀元參佰元即新臺幣玖佰元折算壹日，緩刑貳年。
     事  實
甲○○知趙璐為大陸地區人民，其雖已嫁與臺灣地區人民為妻，經申請許可合法入境
臺灣地區，惟僅能從事探親活動，不得受僱從事未經許可之工作，然甲○○仍基於違
反上開規定之犯意，自九十年二月一日起，僱用趙璐在其所經營之屏東縣屏東市○○
路一三九號「親家美食館」內，從事擦拭桌面、窗戶等清潔工作。嗣為警於九十年二
月二十四日上午九時五十分許，在上址當場查獲。
     理  由
一、訊據被告甲○○矢口否認前揭事實，辯稱：趙璐係在該處向伊父親黃瑞榮學習煮
    牛肉麵，由伊供給吃，並在趙璐夫家不讓她回家住時，伊收留她讓她住，未付她
    薪水，因趙璐與離開夫家，流落街頭，所以收留她；又趙璐既係合法在臺灣居留
    ，當得在臺灣工作云云。而趙璐亦陳稱：伊並非受僱工作，係當學徒，且本件係
    遭伊夫家設計陷害云云。
二、經查：
（一）本件大陸地區人民趙璐於九十年二月二十四日查獲之初，應警訊時供稱：「（
      妳在屏東市○○路親家牛肉麵館打工，有無仲介人，僱主是誰，每月工作薪資
      是多少錢？）是我自己去應徵的，僱主是黃瑞榮﹙按為被告之父，被告為現場
      負責人﹚，我現去那親家年肉麵館尚在學習，我是二月一日去工作的，至今尚
      未領到工資，工作時間是每日九時至十四時、十六時至二十一時。」、「我丈
      夫知道我在親家牛肉麵館工作。」等語綦詳，業已供明其在被告所營之飲食店
      內，係應徵受僱工作，惟尚未領有薪資等事實，未有提及學習煮牛肉麵技能之
      隻字片語。甚而迨至同年三月七日經警第二次訊問，趙璐於否認受僱工作，翻
      稱係當學徒學習煮牛肉麵云云時，猶供稱：「是我公公要我學的，用意是學會
      了可以自己開店；是我公公叫我要學會一技之長」等語，亦未見其供陳與夫家
      相處不睦，遭夫家設計誣陷，經被告供給食宿收留之情事。衡諸常情，趙璐驟
      遭警方偵訊，諒不及權衡思索利害關係，所為之供述，洵然較諸事後翻異者可
      採，況本件查無可證明趙璐後為之供詞與事實相符之事證，亦無可證明其前供
      虛偽，堪認趙璐事後更異者，乃因附和被告所為迴護之詞，顯無以為被告有利
      之認定。
（二）又本件訊據證人即查獲之員警蒲逢春就查獲之經過結證稱：「當天九時四十分
      許，我同事梁政國在所內執勤，他接獲電話檢舉親家牛肉麵（館）有大陸人士
      打工，因為我是備勤，所以由我過去查看，我去時發現店門已打開了，但還沒
      營業，我去的時候看到趙璐在店內擦拭桌面，做一些窗戶的清潔工作，並沒有
      看到她在煮牛肉麵」等語明確，益徵趙璐確有受僱在被告所營之飲食店內工作
      之事實。
（三）再者，訊據被告初於警訊時，僅以趙璐係在其店內當學徒置辯，同趙璐兩度於
      警訊時之供述，未有提及提供食宿收留之情事。且被告及至於本院審理時，初
      亦謂趙璐仍回夫家住宿，後始改稱其係出於同情之動機，收留趙璐云云，諒係
      為強調其乃本於助人之初衷一節，參酌趙璐上開供述，難認被告有收留趙璐使
      其服勞務之事實，然其僱用趙璐之事實則堪認定。至被告所辯趙璐得在臺灣地
      區工作一節，核與臺灣地區與大陸地區人民關係條例第十七條之一第一項關於
      ：大陸地區人民為臺灣地區人民之配偶，已提出居留申請者，其在臺灣地區停
      留期間內，仍須向主管機關申請許可，始得受僱在臺灣地區工作之規定不符，
      自無可採。此外，趙璐確為大陸地區人民，並有其居留證件附卷可稽，事證明
      確，應予依法論科。公訴人據被告、趙璐之警訊供述及證人蒲逢春之上開證言
      提起公訴，列載被告之犯罪行為為「留用」，諒屬誤載，附此敘明。
三、核被告所為，係違反臺灣地區與大陸地區人民關係條例第十五條第四款：不得僱
    用大陸地區人民在臺灣地區從事未經許可之工作之規定，應依同法第八十三條第
    一項處斷。爰審酌被告雖否認犯行，然其素行良好，未經許可僱用大陸地區人民
    時間短暫，所從事者，亦屬正當之工作，情節輕微等一切情狀，量處如主文所示
    之刑，並諭知易服勞役之折算標準。
四、被告前未曾受有期徒刑以上刑之宣告，有臺灣屏東地方法院檢察署刑案資料查註
    紀錄表及本院全國前案紀錄表可佐，其因一時失慮致罹刑章，經此教訓，當知謹
    慎，信無再犯之虞，本院認其所受刑之宣告以暫不執行為適當，併宣告緩刑二年
    ，以啟自新。
據上論斷，應依臺灣地區與大陸地區人民關係條例第八十三條第一項、刑法第十一條
前段、第四十二條第二項、第七十四條第一款，罰金罰鍰提高標準條例第二條，現行
法規所定貨幣單位折算新臺幣條例第二條，判決如主文。
中      華      民      國      九十      年      七      月    三十    日
                                          法  官  蔡憲德
右正本證明與原本無異。
對於本判決如有不服應於收受送達後十日內向本院提出上訴書狀上訴於台灣高等法院
高雄分院並按他造當事人之人數附具繕本。
                                          書記官  林鴻仁
中      華      民      國      九十      年      七      月 三十   日
附錄本案論罪科刑法條
臺灣地區與大陸地區人民關係條例
第十五條第四款：
  左列行為不得為之
  四  僱用或留用大陸地區人民在臺灣地區從事未經許可或與許可範圍不符之工作。
第八十三條第一項：
  違反第十五條第四款或第五款規定者，處二年以下有期徒刑、拘役或科或併科新台
  幣三十萬元以下罰金。


司法院資訊處製作；財團法人民間司法改革基金會備份。
